臺灣臺中地方法院刑事判決　　　　　　　96年度易字第3287號
公　訴　人　臺灣臺中地方法院檢察署檢察官
被　　　告　丙○○
被　　　告　甲○○
上列被告等因損害債權等案件，經檢察官聲請簡易判決處刑（聲
請簡易判決處刑案號：九十六年度偵字第一○○三號），本院豐
原簡易庭認為不宜以簡易判決處刑，移由本院改依通常程序審理
，本院判決如下：
    主    文
丙○○共同債務人於將受強制執行之際，意圖損害債權人之債權
，而隱匿其財產，處有期徒刑肆月，如易科罰金，以新臺幣壹仟
元折算壹日，減為有期徒刑貳月，如易科罰金，以新臺幣壹仟元
折算壹日。
甲○○共同債務人於將受強制執行之際，意圖損害債權人之債權
，而隱匿其財產，處拘役伍拾日，如易科罰金，以新臺幣壹仟元
折算壹日，減為拘役貳拾伍日，如易科罰金，以新臺幣壹仟元折
算壹日。
    犯罪事實
一、緣丙○○先前所簽發交予丁○○即日野商服飾行作為貨款之
    本票，經屆期提示未獲付款，經丁○○即日野商服飾行向本
    院民事庭聲請本票裁定，並經確定在案，再由丁○○即日野
    商服飾行向本院民事執行處聲請對丙○○之財產強制執行（
    九十四年度執字第九五二三號），並經本院民事執行處於民
    國九十四年三月二十四日上午十時二十分，就丙○○放置於
    臺中縣豐原市○○街二三號之鋼琴、電子琴、東元冰箱、冷
    氣機各一台及債權人丁○○即日野商服飾行所有之衣服二箱
    實施查封，並當場揭示查封標示於上，且於查封後，除上開
    衣服二箱交由債權人丁○○即日野商服飾行自行保管外，其
    餘查封物品則交由債務人丙○○保管，且經本院民事執行處
    訂於九十四年九月十四日十時，在上開查封物置放之現場拍
    賣該等查封物，嗣後丙○○則供擔保請求停止執行，並就上
    開本票另提起確認本票債權不存在之訴，經本院臺中簡易庭
    於九十四年四月二十五日以九十四年度中簡聲字第四一號裁
    定於本院九十四年度中簡字第一一○一號確認本票債權不存
    在之本案訴訟終結前暫予停止執行，丙○○所提本票債權不
    存在之本案訴訟經本院沙鹿簡易庭以九十四年度沙簡字第三
    三○號民事判決該本票債權於超過新臺幣（下同）十三萬六
    千五百零四元部分，票據權利不存在，並就本院九十三年度
    票字第二二○九七號本票裁定於超過十三萬六千五百零四元
    部分之執行名義，不許為強制執行，丙○○不服提起上訴，
    復經本院於九十五年七月二十一日以九十四年度簡上字第三
    二二號民事判決駁回上訴確定。丙○○因恐上開查封物鋼琴
    及電子琴各一台為法院拍賣，甲○○亦知丙○○為強制執行
    之債務人，且該鋼琴一台亦業經法院查封，竟於九十五年十
    月底某日某時法院再實行拍賣前，於將受強制執行之際，其
    二人共同基於意圖損害債權人丁○○即日野商服飾行之債權
    及違背查封效力之犯意聯絡，由丙○○擅自將上開查封之鋼
    琴、電子琴上之查封標示除去後，再由甲○○委請不知情之
    成年搬家工人將鋼琴搬移至臺中縣神岡鄉○○路一三二三巷
    四三號住處，丙○○則另委請不知情之家人將上開之查封物
    電子琴搬至王錦霞位於臺中縣豐原市○○路詳細地址不明之
    住處予以隱匿，而共同為違背查封效力之行為。嗣於九十五
    年十二月十六日本院執行處人員協同債權人前往現場公開拍
    賣時，始發現上情。
二、案經丁○○即日野商服飾行訴由臺灣臺中地方法院檢察署檢
    察官偵查後聲請簡易判決處刑，本院豐原簡易庭認為不宜以
    簡易判決處刑，移由本院改依通常程序審理。
    理    由
一、訊據被告甲○○對於前揭犯罪事實坦承不諱，被告丙○○固
    坦承其確為本票強制執行之債務人，並有於前揭時間、地點
    將上開查封之物品搬移查封地點之事實，惟矢口否認有何毀
    損債權及違背查封效力等犯行，辯稱：查封之鋼琴係其母親
    二十幾年前買的，九十一年時其母將鋼琴借給其供其女兒學
    鋼琴，母親過世後，其就拋棄繼承，所以該鋼琴是其弟弟林
    永富的，九十五年十一月間就由其弟媳即被告甲○○搬走，
    至於電子琴是其小姑王錦霞買的，該查封之鋼琴及電子琴均
    非其所有云云。惟查：
  (一)前揭犯罪事實，業據告訴人代理人乙○○於檢察官偵查中指
    訴甚詳，並據證人即被告甲○○於檢察官偵查中證述明確，
    又前開鋼琴及電子琴各一台等查封物，係於九十四年三月二
    十四日由本院民事執行處以九十四年度執字第九五二三號案
    件執行查封程序，經債權人丁○○當場指封債務人即被告丙○○所有之不動產，本院民事執行處據以執行查封，並當場
    揭示查封公告完畢，且現場指封之鋼琴、電子琴、東元冰箱
    、冷氣各一台，均在查封地點即被告丙○○所獨資經營位於
    臺中縣豐原市○○街二三號之「甜甜屋精紡服飾店」內並未
    移走，並以被告丙○○為保管人，有本院民事執行處九十四
    年度執字第九五二三號查封筆錄一份在卷可憑，復經本院調
    取本院九十四年度執字第九五二三號民事執行卷宗核閱無誤
    。
  (二)被告丙○○雖辯稱該鋼琴及電子琴非其所有云云。惟查，被
    告丙○○並無提出任何證據證明該鋼琴及電子琴為其母及王
    錦霞所出資購買，亦無任何拋棄繼承之證據以實其說，且本
    院民事執行處於九十四年三月二十四日經債權人指封而查封
    前開鋼琴及電子琴時，被告丙○○均在場且同意查封，並未
    否認該鋼琴及電子琴為其所有，此亦有前開本院民事執行處
    查封筆錄在卷足證，是被告丙○○事後辯稱上開鋼琴及電子
    琴非其所有，甚有疑義，尚難逕信。
  (三)綜上所述，本案事證明確，被告丙○○所辯不足採信，其二
    人前開犯行均堪認定。
二、按刑法第一百三十九條之違背查封效力罪，所指之查封標示
    ，乃係公務員本其職務執行，就特定物明示公權力禁止任何
    使用或任意處分所施之封緘之印文或標記，故凡任何人有故
    意違背公務員查封、封印之效力者，均有可罰性，且公權力
    之表彰，自不得因個人主觀之認定而任意違背。又按刑法第
    三百五十六條所謂將受強制執行之際，凡在強制執行終結前
    之查封拍賣均包括在內（最高法院三十年度刑庭庭長決議(二)
    ）參照。查被告丙○○係民事執行案件之債務人，受法院之
    委託保管其已被查封之物品，其意圖損害告訴人之債權，將
    查封物予以隱匿，又被告甲○○雖無民事執行案件債務人身
    分，惟其與有民事執行債務人身份之被告麗觀共同實行將被
    告丙○○已被查封之物品，並意圖損害告訴人之債權，將查
    封物予以隱匿，依刑法第三十一條第一項之規定，仍為共同
    正犯。是核被告二人所為，均係犯刑法第一百三十九條違背
    查封效力罪及第三百五十六條損害債權罪。被告甲○○為無
    民事執行案件債務人身分之人而與有民事執行債務人身分之
    被告丙○○就查封物鋼琴部分，共同犯上開二罪，爰依刑法
    第三十一條第一項但書之規定，就被告甲○○部分減輕其刑
    。按刑法第一百三十九條法文所規定之「損壞」、「除去」
    、「污穢」或「違背其效力之行為」，乃就行為內容或態樣
    所為之規定，被告二人將查封標示除去後，再予以遷移隱匿
    為違背查封效力之行為，仍為單純之一罪，惟為違背效力之
    行為，較諸單純之除去查封標示行為為重，依重者吸收輕者
    之法則，祇論以違背效力之行為之罪名即足。被告丙○○意
    圖損害告訴人債權而先後將鋼琴及電子琴分別交由被告甲○○及自己將查封標示除去而遷移隱匿查封物，係基於同一毀
    損債權及違背查封效力犯意下之接續行為，各僅侵害一個法
    益，只各論以一罪。其等以一行為觸犯上開二罪名，為想像
    競合犯，均應從一損害債權之重罪處斷。公訴意旨雖未敘及
    被告二人違背查封效力犯行，然該事實與公訴人起訴之事實
    既具有想像競合之裁判上一罪關係，應為起訴效力所及，本
    院自應併予審究，附此敘明。爰審酌被告二人犯罪之動機、
    目的、手段、所生損害，及被告甲○○犯後坦承犯行、被告
    丙○○仍矢口否認犯行，其等於本案之分工、地位，且迄今
    仍未與告訴人達成和解，亦未將查封物提出供本院強制執行
    等一切情狀，各量處如主文所示之刑，並均諭知易科罰金之
    折算標準。又被告二人犯前開犯行時間均在九十六年四月二
    十四日前，且無中華民國九十六年罪犯減刑條例所定不得減
    刑之情形，爰均依同條例第二條第一項第三款之規定，減輕
    其等宣告刑，併各依同條例第九條之規定，諭知易科罰金之
    折算標準。
據上論斷，應依刑事訴訟法第四百五十二條、第二百九十九條第
一項前段，刑法第二十八條、第三十一條第一項、第一百三十九
條、第三百五十六條、第五十五條、第四十一條第一項前段，中
華民國九十六年罪犯減刑條例第二條第一項第三款、第七條、第
九條，刑法施行法第一條之一，判決如主文。
中    華    民    國    96    年     9    月     7    日
                      刑事第六庭  法  官  戴博誠
上正本證明與原本無異。
如不服本判決，應於送達後十日內，向本院提出上訴狀，上訴於
臺灣高等法院臺中分院（須附繕本）。
中    華    民    國    96    年     9    月     7    日
                                  書記官  林政佑
【附錄本案論罪科刑法條】
刑法第一百三十九條：
損壞、除去或污穢公務員所施之封印或查封之標示，或為違背其
效力之行為者，處一年以下有期徒刑、拘役或三百元以下罰金。
刑法第三百五十六條：
債務人於將受強制執行之際，意圖損害債權人之債權，而毀壞、
處分或隱匿其財產者，處二年以下有期徒刑、拘役或五百元以下
罰金。
